【裁判字號】    96,訴緝,156
【裁判日期】    970131
【裁判案由】    毒品危害防制條例
【裁判全文】
臺灣高雄地方法院刑事判決             96年度訴緝字第156號
公  訴  人  臺灣高雄地方法院檢察署檢察官
被      告  乙○○
指定辯護人  本院公設辯護人  丁○○
上列被告因毒品危害防制條例案件，經檢察官提起公訴（94年度
偵字第23938 號），本院判決如下：
    主  文
乙○○販賣第一級毒品，未遂，累犯，處有期徒刑肆年。扣案之
海洛因拾參小包（合計淨重零點玖伍公克、空包裝重肆點壹壹公
克）沒收銷燬之。扣案之行動電話壹支（不含門號Ｚ00000
0000號SIM 卡），沒收之。
    事  實
一、乙○○前因違反麻醉藥品管理條例案件，經臺灣高等法院高
    雄分院以86年度上更一字第221 號判處有期徒刑5 年8 月，
    復因違反麻醉藥品管理條例案件，依本院86年度訴字第1659
    號判處有期徒刑6 月，上開2 罪經定應執行刑為有期徒刑6
    年，於民國86年9 月15日入監執行，並於89年7 月28日因縮
    短刑期假釋出監；嗣又因違反毒品危害防制條例案件，經本
    院以90年度易緝字第245 號判處有期徒刑4 月確定，並經撤
    銷前開假釋，與殘刑2 年7 月13日接續執行，於94年3 月19
    日縮短刑期執行完畢。詎猶不知悔改，明知海洛因係毒品危
    害防制條例第2 條第2 項第1 款所列之第一級毒品，不得販
    賣及持有，竟基於施用海洛因之犯意，在不詳時、地購入數
    量不詳之海洛因，藏置在高雄市前鎮區○○○街328 號5 樓
    之1 住處內備用，嗣於購入後竟起意，不排除將該等毒品提
    供予他人使用。緣丙○○於94年10月18日下午某時，因涉嫌
    施用海洛因案件為警逮捕，經警方示意而於同日下午2 時32
    分13秒，以其持用之0000000000號行動電話撥打乙○○所使
    用門號0000000000號之行動電話，佯稱其欲向乙○○購買價
    值新台幣（下同）1000元之海洛因，乙○○竟意圖營利而與
    丙○○約定在高雄市○○路與和平路口進行交易，丙○○隨
    即由警方陪同前往上開地點，惟在該2 人尚未進行交易前，
    乙○○即經丙○○指認，而為現場埋伏之員警當場逮捕，並
    當場扣得乙○○丟棄路旁之第一級毒品海洛因2 包。嗣警方
    在徵得乙○○同意後前往搜索其位於高雄市前鎮區○○○街
    328 號5 樓之1 住處，另扣得乙○○藏置家中之海洛因11
    包（上開乙○○遭警查獲時丟棄於路邊之海洛因2 小包，及
    在其房內查獲之海洛因11小包，共13小包，合計淨重0.95
    公克、空包裝重4.11公克）及其所有門號0000000000號之行
    動電話1 支，而查悉上情。
二、案經高雄市政府警察局苓雅分局報告臺灣高雄地方法院檢察
    署檢察官偵查起訴。
    理  由
一、證據能力部分：
  (一)按所謂「陷害教唆」，係指行為人原不具犯罪之故意，純因
    司法警察之設計教唆，始萌生犯意，進而實行犯罪構成要件
    之行為者而言。即「陷害教唆」因係以引誘或教唆犯罪之不
    正當手段，使原無犯罪故意之人因而萌生犯意實行犯罪行為
    ，再進而蒐集其犯罪之證據，予以逮捕偵辦，此種誘人犯罪
    之手段顯已違反憲法對於基本人權之保障，且已逾越偵查犯
    罪之必要程度，對於公共利益之維護並無意義，因此所取得
    之證據資料，固不具有證據能力。然刑事偵查技術上所謂之
    「釣魚者」，則與「陷害教唆」不同，通常係指對於原已犯
    罪或具有犯罪故意之人，以設計引誘之方式，使其暴露犯罪
    事證，而加以逮捕或偵辦者而言。亦即「釣魚」純屬偵查犯
    罪技巧之範疇，並未違反憲法對於基本人權之保障，且於公
    共利益之維護有其存在必要性，故依「釣魚」方式所蒐集之
    證據資料，原則上非無證據能力。查丙○○因施用毒品為警
    查獲時，向警員供稱被告乙○○有在販賣海洛因，並提供被
    告使用之行動電話門號，嗣經警員授意下，撥打0000000000
    號行動電話予乙○○，佯稱欲購買1000元之海洛因等情，業
    據證人即承辦警員侯正雄於偵查中結證明確（偵卷第69、70
    頁），核與證人丙○○於警詢時之證述相符（警卷第6 至9
    頁），另就丙○○於案發當日下午2 時32分13秒，以其所持
    用門號0000000000號之行動電話撥打被告乙○○所使用門號
    0000000000號之行動電話，佯稱欲購買海洛因所用之通話時
    間僅6 秒鐘，有通聯紀錄1 份在卷可稽（偵卷第60頁），足
    徵被告原本即有販賣毒品之犯意，否則絕無可能在短短6 秒
    鐘之通話時間內，即能談定毒品交易時間、地點、金額及數
    量等事項。準此，警員於查獲丙○○後，依丙○○之供述，
    認被告涉嫌販賣毒品，而推由丙○○假意以電話購買，迨被
    告攜帶毒品前來交易，始當場逮捕，要屬上開所稱之「釣魚
    」偵查技巧，而非「陷害教唆」；亦即被告為本案犯行之行
    為決意，並非基於員警之行為而始發生之犯意，且警員所為
    誘捕行為尚稱相當，不違比例原則，因此所取得之證據，依
    刑事訴訟法第158 條之4 規定，自難認無證據能力。
  (二)證人丙○○、姜國榮、侯正雄於警詢及偵訊中之陳述，均為
    被告以外之人於審判外之言詞陳述（警卷第6 至9 頁，偵卷
    第20至22、26、27、69、70頁，本院95訴1311號卷第57、58
    頁），另卷附扣押筆錄、扣押物品目錄表、扣押物品清單、
    查獲毒品表各1 份（警卷第10至12、14頁，偵卷第72至74頁
    ）、法務部調查局95年1 月11日調科壹字第220021911 號鑑
    定通知書1 份（偵卷第78頁）、高雄市立凱旋醫院濫用藥物
    尿液檢驗報告1 紙（本院95訴1311號卷第67頁）、被告於高
    雄醫學大學附設中和紀念醫院、高雄市立民生醫院診斷證明
    書3 紙及高雄醫學大學附設中和紀念醫院病歷1 份（本院95
    訴1311號卷第150 至152 、160 至176 頁），均係被告以外
    之人於審判外之書面陳述，公訴人、被告及辯護人，就上開
    陳述均未於本院審理過程中聲明異議，並同意作為證據（本
    院訴緝卷第75至85頁），本院審酌前開陳述及筆錄作成時之
    情況均屬正常，無何違法取證之情事，且該等陳述與筆錄與
    本案相關之待證事實具有關連性，認適當作為證據，依刑事
    訴訟法第159 條之5 第1 項之規定，認上開事證均應具有證
    據能力。
  (三)卷附丙○○持有門號0000000000號行動電話與被告持有門號
    0000000000號行動電話間於94年10月18日之通聯紀錄1 份（
    偵卷第58至60頁），係電話公司機房機器之操作紀錄，並非
    人之陳述，非傳聞證據，與本案事實具有自然的關聯性，經
    查並無不得作為證據之限制，自得作為證據。
二、訊據被告就其於上開時、地販賣第一級毒品海洛因予丙○○
    未遂之事實，業於本院審理時坦承不諱（本院偵緝卷第72、
    86頁），核與證人丙○○、姜國榮、侯正雄於警詢及偵訊中
    之證述內容相符（警卷第6 至9 頁，偵卷第20至22、26、27
    、69、70頁，本院95訴1311號卷第57、58頁），並有上揭通
    聯紀錄及法務部調查局95年1 月11日調科壹字第220021911
    號鑑定通知書各1 份在卷可佐（偵卷第58至60、78頁）。另
    證人即警員侯正雄於本院審判時具結證稱：「丙○○當時打
    電話給被告的時間有多久，我不記得了。丙○○有無說到要
    海洛因或者說其他代號我現已不記得了，但我印象中丙○○
    有跟被告講說他要跟被告拿1000，至於有無提到毒品的種類
    我現在亦記不得。」、「（問：丙○○跟被告聯絡後，是如
    何跟你們說？）他跟我們說在和平跟二聖路的公園等，被告
    會將4 號帶過來，我們就陪丙○○過去那裡。到公園後等了
    1 、20分鐘都沒有等到販毒的人，我是離丙○○最接近的人
    ，這時我同事打手機給我，說在公園的對角電線桿那邊有個
    可疑的人，要我跟丙○○確認那人是否就是賣毒的人，丙○
    ○跟我說是，我就回電給我同事，我同事就上前盤查，被告
    拔腿就跑，還把東西丟在地上，當天丙○○並沒有跟被告說
    到話，也沒有交付毒品給丙○○。」等語（本院訴緝卷第73
    頁），益證被告上開販賣第一級毒品海洛因未遂之自白確與
    事實相符，洵堪足採。次據該份通聯紀錄內容所載得見，被
    告與丙○○在短短6 秒鐘之通話時間內，即能談定毒品交易
    時間、地點、金額及數量等事項，已如前述，亦足徵被告原
    本即有販賣毒品之犯意，方能與丙○○在如此短暫之時間內
    達成毒品交易之約定。再者，丙○○向乙○○買賣毒品之過
    程與一般買賣交易之過程並無何特殊之處，丙○○在警察示
    意下向被告表示欲購買海洛因，被告旋即基於賣出之意思加
    以應允，顯見被告在此一時刻原本即有販賣海洛因之犯意存
    在。況查實體法上「陷害教唆」或「虛偽教唆」可罰性之問
    題，因教唆者及實施誘捕行為之警員，欠缺教唆犯所應具備
    之「雙重故意」，對於犯罪行為之發生及發展，均有全盤且
    充份之掌握，通常不致發生法益受侵害之結果，所以應不具
    可罰性，為幫助行為之丙○○自亦不負罪責，又被告乙○○
    係已有實施犯罪行為之「事前傾向」，亦即其原即有出售毒
    品之意圖及想法，教唆者所為者不過係單純之誘發而已，不
    影響被告原有之行為決意。另丙○○係在配合警方之偵查作
    為下，佯稱欲購買毒品，其雖無實際購毒之真意，惟被告確
    因具有販毒之故意，而經合意後依約攜帶毒品前往交付，是
    被告實已著手實施販毒之行為，然在該2 人尚未交易毒品時
    ，被告即為警查獲，此次被告販賣海洛因之行為，客觀上並
    無達既遂之可能，自僅止於未遂。爰此，本件事證明確，被
    告販賣第一級毒品海洛因未遂之犯行足堪認定，應依法論科
    。
三、查被告於案發被捕後偕同警方返回住處，方因而查獲其另藏
    置於住處內之海洛因11小包等物，被告固自承該等毒品皆係
    為供己施用而持有，其經警採集其尿液送請檢驗結果，又確
    呈嗎啡陽性反應，有高雄市立凱旋醫院出具之濫用藥物尿液
    檢驗報告1 紙另案在卷可稽，且就其施用第一級毒品海洛因
    犯行，業經本院94年度訴字第3549號、台灣高等法院高雄高
    分院95年上訴字第927 號判處有期徒刑1 年確定，亦有該等
    判決及台灣高等法院被告前案紀錄表各1 份附卷為憑，然查
    被告於接獲丙○○上開向其購買毒品之電話前，就其當時所
    持有之13小包海洛因，本不排除對外販售以營利之意圖，但
    因丙○○僅向其購買1000元之海洛因，方攜帶其中2 小包海
    洛因前往約定地點交付，故該等在被告住處內所查獲之11
    包海洛因，即非單純僅供施用而持有，而應以被告意圖販賣
    而持有該等毒品加以評斷。至被告於警詢時固自承其於94年
    10月8 日左右，開始販賣海洛因予丙○○，每次販賣1 包之
    價錢為1000元，案發之前曾賣過2 次等語（警卷第3 頁）；
    而證人丙○○於警詢時亦供稱其是於94年10月初開始向被告
    購買海洛因，前後共買過3 、4 次，每次購買數量為1 小包
    ，價格為500 元至1000元等語（警卷第8 頁）。惟被告於偵
    查中及本院審判時均堅詞否認曾販售海洛因予丙○○施用；
    且證人丙○○於94年10月18日移送地檢署複訊時曾具結證稱
    該等毒品係其與乙○○合資購買，置放於乙○○處等語（本
    院95訴1311號卷第57、58頁），嗣於94年11月7 日偵訊時又
    再度具結證稱該等毒品係其與乙○○一起出資購買的等語（
    偵卷第20頁），足見證人丙○○前後供詞已翻異不一，殊難
    僅憑該證人警詢中之指訴為唯一證據，遽認被告有販賣毒品
    海洛因既遂犯行。
四、查被告乙○○行為後，刑法於94年2 月2 日經總統令修正公
    布，於95年7 月1 日施行，修正後刑法第2 條第1 項之規定
    ，係規範行為後法律變更所生新舊法律比較適用之準據法，
    於刑法施行後，應適用修正後刑法第2 條第1 項之規定，為
    「從舊從輕」之比較。本案涉及法律變更之部分如下：
  (一)被告行為時毒品危害防制條例第4 條第1 項雖未修正，惟併
    科罰金部分，依修正前刑法第33條第5 款規定「主刑之種類
    如下：五、罰金：1 元以上」，該罪之罰金刑最低得科新臺
    幣3元 ，最高得科新臺幣700 萬元。而依修正後刑法第33條
    第5 款修正為「主刑之種類如下：五、罰金：新臺幣1000元
    以上，以百元計算之」之規定，該罪之罰金刑最低得科新臺
    幣1000元以上，最高得科新臺幣700 萬元，比較新舊法，應
    以被告行為時即修正前刑法第33條之規定計算併科罰金之最
    低額較有利於被告。
  (二)修正前刑法第47條原規定：「受有期徒刑之執行完畢，或受
    無期徒刑或有期徒刑一部之執行而赦免後，五年以內再犯有
    期徒刑以上之罪者，為累犯，加重本刑至二分之一。」，修
    正後刑法第47條第1 項規定：「受徒刑之執行完畢，或一部
    之執行而赦免後，五年以內故意再犯有期徒刑以上之罪者，
    為累犯，加重本刑至二分之一。」，修正後刑法第47條關於
    累犯之規定，乃以出於故意再犯有期徒刑以上之罪者為限，
    是以修正後之累犯範圍已有所減縮，當屬科刑規範事項之變
    更，即應依「從舊從輕」原則比較新舊法之適用。經比較新
    舊法，自以被告行為後之法律對被告有利。
  (三)被告行為時，修正前刑法第64條第2 項規定：「死刑減輕者
    ，為無期徒刑，或為15年以下12年以上有期徒刑。」，修正
    前刑法第65條第2 項規定：「無期徒刑減輕者，為7 年以上
    有期徒刑。」，修正後刑法第64條第2 項規定：「死刑減輕
    者，為無期徒刑。」，修正後刑法第65條第2 項規定：「無
    期徒刑減輕者，為20年以下有期徒刑15年以上有期徒刑。」
    ，修正後之規定並非較有利於被告，依刑法第2 條第1 項規
    定，應適用修正前刑法第64條第2 項及第65條第2 項規定。
  (四)又比較新舊法之罪刑孰為最有利，比較時應就罪刑有關之共
    犯、未遂犯、連續犯、牽連犯、結合犯，以及累犯加重、自
    首減輕暨其他法定加減原因（如身分加減）與加減例等一切
    情形，綜其全部罪刑之結果而為比較。經綜合上述之比較，
    因依修正前刑法規定論處，較有利於被告，故應適用修正前
    刑法規定。至被告行為後，刑法第26條未遂犯得減輕其刑之
    規定雖業經修正，惟該項修正非屬法律之變更，無新舊法比
    較之必要，應依一般法律適用原則，適用裁判時法即修正後
    刑法第25條第2 項規定。
五、查海洛因係毒品危害防制條例第2 條第2 項第1 款所定之第
    一級毒品，不得非法持有、販賣。被告販賣第一級毒品海洛
    因未得逞，核其所為，係犯毒品危害防制條例第4 條第6 項
    、第1 項之販賣第一級毒品海洛因未遂罪。被告販賣海洛因
    前持有或意圖販賣而持有海洛因之低度行為，應為其後販賣
    之高度行為所吸收，不另論罪。被告有如上事實欄所述之前
    科事實，此有臺灣高等法院被告前案紀錄表1 紙在卷可稽，
    其受有期徒刑執行完畢後，5 年以內故意再犯本件有期徒刑
    以上之罪，為累犯，應依刑法第47條第1 項之規定加重其刑
    ；惟毒品危害防制條例第4 條第1 項販賣第一級毒品海洛因
    罪之法定刑為死刑及無期徒刑，依刑法第64條第1 項、第65
    條第1 項之規定均不得加重其刑，是只就罰金刑部分加重其
    刑。又被告已著手於販賣第一級毒品犯罪行為之實行而不遂
    ，應依刑法第25條第2 項規定減輕其刑。末以被告欲將原擬
    供其自行施用之海洛因販售予丙○○以營利卻未果，即為警
    查獲，因尚未賣出，對社會危害較輕，且約定販售金額僅有
    1000元，如逕以最輕法定刑無期徒刑相衡，確嫌過重，其犯
    罪情節，顯可憫恕，酌依刑法第59條規定減輕其刑，並遞減
    其刑。爰審酌被告明知毒品戕害身心，且為政府嚴令禁止流
    通之違禁物，竟為圖一己私利而販賣第一級毒品，所為均導
    致毒品氾濫，戕害國人身心健康，破壞社會治安及善良風氣
    ，應予非難，惟念及被告於犯後終能坦承犯行，態度尚可，
    販賣毒品次數僅1 次且尚未賣出，並未造成實害，交易金額
    亦僅為1 千元，另酌思其於本案犯後因罹患細菌性脊椎炎，
    而多次住院開刀及治療，出院後仍行動不便，亦有高雄醫學
    大學附設中和紀念醫院、高雄市立民生醫院診斷證明書3 紙
    及高雄醫學大學附設中和紀念醫院病歷1 份附卷為憑（本院
    95訴1311號卷第150 至152 、160 至176 頁），致其現已喪
    失謀生能力等一切情狀，量處如主文所示之刑，以示懲儆。
六、再按沒收為從刑之一種，依主從不可分之原則，應附隨緊接
    於主刑之下而同時宣告，又按沒收物之執行完畢與沒收物之
    不存在，並非一事，因犯罪必須依法沒收之物，雖因另案確
    定判決諭知沒收，並已執行完畢，於本案判決仍應為沒收之
    諭知，方屬適法（最高法院65年度第5 次刑庭庭推總會議決
    議(二)、94年度台上字第1017號判決意旨參照）。查本件被告
    乙○○被逮捕時現場查扣之海洛因2 包及在其住處內查獲之
    海洛因11包（合計海洛因13小包，淨重0.95公克、空包裝重
    4.11公克），均含海洛因成分，有法務部調查局95年1 月11
    日調科壹字第220021911 號鑑定通知書各1 份在卷可佐（偵
    卷第78頁），均屬違禁物，縱因上開本院94年度訴字第3549
    號判決已為沒收銷燬之諭知且已執行完畢，惟揆諸上揭實務
    見解，仍應依毒品危害防制條例第18條第1 項前段為沒收銷
    燬之諭知。另扣案之行動電話1 支為被告乙○○所有，且係
    供本件販賣毒品犯罪所用之物，爰依毒品危害防制條例第19
    條第1 項前段規定宣告沒收，起訴書載稱應依刑法第38條第
    1 項第2 款之規定宣告沒收，容有誤會；至該支行動電話門
    號0000000000號之SIM 卡，係使用者向電信業者申請租用而
    僅取得其使用權，並非申請使用者所有（最高法院92年度台
    上字第6836號判決意旨參照），故不為併予沒收之諭知。此
    外，查獲當日在被告住處內另行查扣之殘渣袋11只、注射針
    筒136 支、吸管分裝杓5 支、塑膠止血帶1 條、空夾鍊袋10
    大包等物，與本件販賣毒品未遂犯行間，顯不具直接關連性
    ，且查無證據足認係被告供本案犯行所用之物，是不為沒收
    之諭知，併此敘明。
據上論斷，應依刑事訴訟法第299 條第1 項前段，毒品危害防制
條例第4 條第1 項、第6 項、第18條第1 項前段、第19條第1 項
前段，刑法第2 條第1 項、刑法11條、第25條、第47條第1 項、
第59條，判決如主文。
本案經檢察官甲○○到庭執行職務。
中    華    民    國    97    年    1     月    31    日
                  刑事第十二庭  審判長法  官  洪碩垣
                                      法  官  施介元
                                      法  官  葉文博
以上正本證明與原本無異。
如不服本判決應於收受本判決後10日內向本院提出上訴書狀，並
應敘述具體理由，如未敘述上訴理由者，應於上訴期間屆滿後20
日內補提理由書狀於本院（均須按他造當事人之人數附繕本）「
切勿逕送上級法院」。
中    華    民    國    97    年    1     月    31    日
                                      書記官  李柏親
附錄本案論罪科刑之法條：
毒品危害防制條例第4 條
製造、運輸、販賣第一級毒品者，處死刑或無期徒刑；處無期徒
刑者，得併科新臺幣1 千萬元以下罰金。
製造、運輸、販賣第二級毒品者，處無期徒刑或7 年以上有期徒
刑，得併科新臺幣7 百萬元以下罰金。
製造、運輸、販賣第三級毒品者，處5 年以上有期徒刑，得併科
新臺幣5 百萬元以下罰金。
製造、運輸、販賣第四級毒品者，處3 年以上10年以下有期徒刑
，得併科新臺幣3 百萬元以下罰金。
製造、運輸、販賣專供製造或施用毒品之器具者，處1 年以上7
年以下有期徒刑，得併科新臺幣1 百萬元以下罰金。
前5 項之未遂犯罰之。


司法院資訊處製作；財團法人民間司法改革基金會備份。
